臺灣臺中地方法院民事判決
109年度訴字第3869號
原      告  林碧英  
訴訟代理人  陳偉展律師
複代理人    蔡碩毅  
被      告  陳俊仁  


            陳見廣  

訴訟代理人  王翼升律師
上當事人間代位請求履行協議等事件，本院於民國110年12月23
日言詞辯論終結，判決如下：
    主      文
原告之訴及假執行之聲請均駁回。
訴訟費用由原告負擔。
    事實及理由
一、原告方面：原告為訴外人田乃如之債權人，前持由田乃如於
    民國109年2月1日簽發之到期日109年2月2日、面額新臺幣（
    下同）136萬元之本票，向本院聲請109年度司票字第2556號
    本票准予強制執行之確定裁定，後向財政部中區國稅局大智
    稽徵所查詢田乃如之財產、所得，始知田乃如名下並無任何
    財產可供執行，明顯已陷於無資力之狀態。嗣查得被告與田
    乃如於109年3月11日簽訂三方協議書（下稱系爭協議書），
    因田乃如與被告陳俊仁共同出資經營加盟全家便利商店臺中
    金河店、臺中新豐樂店，加盟契約之連帶保證人為被告陳見
    廣，三方決議將店舖轉賣回加盟之企業，並約定轉賣盈餘由
    田乃如與被告陳俊仁各取得2分之1。被告已取得轉賣盈餘，
    田乃如卻怠於向被告請求，則被告對田乃如負有111萬3650
    元債務，原告爰依民法第242條之規定，以田乃如之債權人
    地位，代位田乃如，行使請求被告連帶給付田乃如上開債務
    ，並表明由原告代位受領。並聲明：㈠被告應連帶給付訴外
    人田乃如111萬3650元，及自起訴狀繕本送達翌日起至清償
    日止，按年息5%計算之利息，並由原告代位受領。㈡願供擔
    保請准宣告假執行。
二、被告陳俊仁方面：
　㈠田乃如於104年10月8日與被告陳俊仁結婚，於二人交往期間
    明知全家超商金河店為被告陳俊仁父親即被告陳見廣所出資
    經營，婚後亦明知107年開設之全家超商新豐樂店亦為被告
    陳見廣出資經營，2間全家超商皆由被告陳俊仁擔任負責人
    。惟仍於107至109年間擅自侵占被告陳俊仁名下之全家超商
    財務，以謊言騙取被告陳見廣及訴外人陳珈玲之信任，致其
    等將金錢交付田乃如，經被告陳俊仁發覺後，於109年2月與
    田乃如分居，被告及陳珈玲並於109年1月20日對田乃如提出
    刑事告訴。嗣被告、田乃如及陳珈玲於109年2月20日協議和
    解，並簽立和解書（下稱系爭和解書），約定田乃如不得再
    參與全家超商新豐店及金河店之經營。嗣後田乃如與被告陳
    俊仁除因小孩事宜連絡外，別無其他事由聯繫及見面。
　㈡系爭協議書作成於系爭和解書簽立後半個月餘，因系爭和解
    書已明確說明全家超商新豐樂店及金河店係被告陳見廣所有
    ，被告陳俊仁為名義上負責人，被告豈能於半個月內改變心
    意，承認全家超商新豐樂店及金河店為被告陳俊仁與田乃如
    所有，甚將轉售盈餘半數分配予田乃如。且系爭和解書簽立
    後，田乃如與被告陳俊仁感情生變，且已分居，被告陳俊仁
    不知悉田乃如與他人間之金錢債務問題，被告陳俊仁不可能
    授權田乃如於系爭協議書上簽名。縱被告陳俊仁知悉田乃如
    與他人間債務問題，亦因2人間關係已生變，實無可能幫助
    並授權田乃如於系爭協議書簽名。況系爭協議書與系爭和解
    書明顯內容不相容，且田乃如與被告陳俊仁自109年3月11日
    系爭協議書作成迄今逾1年半，皆未見田乃如與被告陳俊仁
    辦理離婚相關事宜，田乃如亦證述簽立系爭協議書係未經過
    被告同意所偽造，則系爭協議書應係田乃如為取信原告，為
    自身利益自行偽造，與被告無關。
　㈢聲明：原告之訴駁回；如受不利判決，願供擔保請准宣告免
    為假執行。
三、被告陳見廣方面：系爭協議書上之簽名及指印皆非被告陳見
    廣所簽立、按壓，且被告陳見廣於本件起訴前未曾見聞系爭
    協議書，再全家超商新豐樂店及金河店係被告陳見廣出資成
    立，僅借用被告陳俊仁名義，與被告陳俊仁及田乃如無涉，
    又被告陳見廣因於109年1月間發現田乃如涉犯竊盜、業務侵
    占及詐欺取財罪嫌，於109年1月21日對田乃如提出告訴，嗣
    增加被告陳俊仁為共同正犯，惟因田乃如與被告陳俊仁誆稱
    真心悔改，乃與其等2人於109年2月20日簽立系爭和解書。
    田乃如對被告陳見廣並無債權，原告所提之110年3月24日被
    告陳見廣與田乃如LINE對話紀錄，皆非被告陳見廣與田乃如
    之對話紀錄，係田乃如所偽造等語置辯，並聲明：㈠原告之
    訴駁回。㈡如受不利判決，願供擔保請准宣告免為假執行。
四、得心證之理由：
  ㈠原告主張依系爭協議書存在，被告對田乃如負有債務，惟為
    被告所否認，原告自應依民事訴訟法第277條規定，就此有
    利於己之事實負舉證責任。經查，系爭協議書上立書人甲、
    乙、丙方皆為田乃如所簽立及自行蓋指印等情，業據證人田
    乃如於本院證述詳實（本院卷91頁），是系爭協議書即非由
    田乃如與被告所共同簽立，已無由拘束被告。又原告另提出
    所稱田乃如與被告陳見廣間之LINE對話紀錄，亦係由田乃如
    所製作，非為田乃如與陳見廣間之LINE對話紀錄，亦據證人
    田乃如於本院證述明確（本院卷191、192頁），足見系爭協
    議書確非真實，已難信原告主張田乃如與被告於109年3月11
    日達成系爭協議書合意乙節為真實。且田乃如於系爭協議書
    簽立日期109年3月11日之前，即於109年2月20日與被告及陳
    珈玲簽立系爭和解書，載明前開便利店均係被告陳見廣所有
    ，而以被告陳俊仁為名義上負責人，有系爭和解書在卷可憑
    （本院卷第99至103頁），衡情自無可能再於109年3月11日
    將轉售前揭便利店盈餘半數分配予田乃如甚明。而田乃如偽
    簽系爭協議書時，已明知全家超商新豐樂店及金河店係被告
    陳見廣出資成立，僅借用被告陳俊仁名義之情事，是田乃如
    即無由經被告陳俊仁同意，即得受分配任何相關全家超商新
    豐樂店及金河店金錢事宜。況田乃如係為讓原告知道其還款
    進度，於未經被告陳見廣同意下，自行製作系爭協議書及其
    與被告陳見廣間LINE對話紀錄等情事，亦據證人田乃如於本
    院證述綦詳（本院卷第191、192頁），自難遽認系爭協議書
    為真正。原告復未提出其他證據證明田乃如對被告有系爭協
    議書所載轉賣盈餘之債權，是原告主張田乃如對被告有系爭
    協議書所載轉賣盈餘之債權存在，即非可採。
　㈡原告既未舉證田乃如對被告有系爭協議書所載轉賣盈餘之債
    權存在，不能證明系爭協議書為真正，則其主張田乃如對被
    告有債權即不可採，原告代位田乃如依系爭協議書請求被告
    履行，自於法不許。從而，原告依民法第242條之規定，以
    田乃如之債權人地位，代位田乃如，行使請求被告履行系爭
    協議書，連帶給付田乃如111萬3650元及法定遲延利息，並
    由原告代位受領，即失所據，為無理由，應予駁回。原告陳
    明願供擔保聲請宣告假執行部分，因本訴經敗訴駁回，其假
    執行之聲請已失所依附，應併予駁回。
五、本件事證已臻明確，兩造其餘攻擊防禦方法，核與判決結果
    不生影響，爰不逐一論述。
六、訴訟費用負擔之依據：民事訴訟法第78條。
中　　華　　民　　國　　110 　年　　12　　月　　30　　日
                  民事第五庭    法  官  林秀菊
正本係照原本作成。
如對本判決上訴，須於判決送達後20日內向本院提出上訴狀。如
委任律師提起上訴者，應一併繳納上訴審裁判費。
中　　華　　民　　國　　110 　年　　12　　月　　30　　日
                                書記官  劉子瑩